【裁判字號】    98,易,573
【裁判日期】    980811
【裁判案由】    賭博
【裁判全文】
臺灣臺南地方法院刑事判決               98年度易字第573號
公  訴  人  臺灣臺南地方法院檢察署檢察官
被      告  甲○○
            丁○○
上 列 1 人
選任辯護人  張蓁騏律師
上列被告等因賭博案件，經檢察官提起公訴（98年度偵字第2826
號），本院判決如下：
    主  文
甲○○共同犯賭博罪，科罰金新臺幣貳萬陸仟元，如易服勞役，
以新臺幣壹仟元折算壹日；扣案如附表所示之電子遊戲機具共拾
陸台（共含IC板拾玖塊）及代幣參仟貳佰陸拾玖枚均沒收。
丁○○共同犯賭博罪，科罰金新臺幣貳萬元，如易服勞役，以新
臺幣壹仟元折算壹日；扣案如附表所示之電子遊戲機具共拾陸台
（共含IC板拾玖塊）及代幣參仟貳佰陸拾玖枚均沒收。
    犯罪事實
一、甲○○係址設臺南縣大內鄉大內村1之40號1樓「上順電子遊
    戲場」（領有臺南縣政府營利事業登記證及臺南縣政府電子
    遊戲場營業級別證）之負責人，竟與其僱用之店員丁○○，
    基於賭博之犯意聯絡，自民國（下同）97年1月初起，在上
    開電子遊戲場之公眾得出入之場所，以甲○○所有之電子遊
    戲機具共16台（計有超悟空2台、水果盤1台、賽馬2台、滿
    貫大亨2台、皇冠迷13二代1台、超級戰國風雲2-1台、黃金
    樂透球1台、小瑪莉1台、捷豹1台、大舞台1台、水果大王3
    台，各含IC板詳如附表所示），供不特定人把玩押注，丁○○則負責兌換代幣、洗分及兌換現金予賭客等工作，其賭法
    為凡參與賭博者以每100元兌換10個代幣，投入電動賭博機
    具顯示分數（即1比1至1比20不等之比例），以分數押注，
    押中可得倍數不等之分數，再以贏得之分數，依同一比例兌
    換現金，否則所下賭注即歸甲○○贏得，以此方式與不特定
    之人對賭財物。嗣賭客丙○○（由檢察官另為職權不起訴處
    分）於98年1月12日晚上7時45分許，在上址賭玩水果盤，以
    新臺幣（下同）500元兌換50枚代幣，賭輸剩10枚代幣時，
    為臺南縣警察局善化分局大內分駐所員警臨檢盤查，因丙○○未攜帶身分證件，員警將丙○○帶回調查，丙○○乃供出
    其於98年1月3日中午12時餘許，以現金兌換代幣，把玩電子
    遊戲機具後，約於同日下午5時30分許，以3千分積分向丁○○兌換贏得現金3千元，暨其於98年1月11日下午1時餘許，
    以現金5千元兌換代幣，把玩電子遊戲機具後，全數輸光等
    情，員警乃悉上情，並於98年1月13日下午1時餘許，前往上
    開電子遊戲場，扣得上開電子遊戲機具16台及甲○○所有、
    供賭博所用之代幣3,269枚。
二、案經臺南縣警察局善化分局報請臺灣臺南地方法院檢察署檢
    察官偵查後提起公訴。
    理  由
一、訊據被告甲○○、被告丁○○固承認上開電子遊戲場係被告
    甲○○所開設，被告丁○○為受雇店員，證人丙○○於98年
    1月12日晚上7時餘許，在上開電子遊戲場內，以500元兌換
    50枚代幣後，把玩電子遊戲機具等情無訛，惟矢口否認涉有
    上開罪行，辯稱：客人把玩電子遊戲機具後的積分，並不能
    兌換現金，只能兌換店內等值商品或積分卡云云。經查：
  (一)(1)上開犯罪事實，業據證人丙○○於警詢時及偵審中以證人
    身分到庭結證明確在卷（見警卷第13至16頁，偵卷第20頁，
    本院卷第41至60頁），衡諸證人與被告2人並無仇怨，應無
    任意誣攀之理，且被告丁○○於警詢時亦承認證人於98年1
    月3日下午5時30分許，把玩電子遊戲機具後，獲得3千分積
    分之情，有被告丁○○之警詢筆錄在卷可憑（見警卷第8頁
    ），可見證人丙○○所證非虛，又被告2人雖以當時係以積
    分卡兌換證人之上開3千分積分云云置辯，惟依被告2人於審
    理時分別繪製之積分卡觀之，其2人所繪製之積分卡關於積
    分點數之記載情形，顯不相同，況被告甲○○於審理中陳稱
    ：我們積分卡正面寫著「上順電子遊戲場積點卡」，店員收
    了多少積分卡，不用向我報告，客人玩多少的單子上面都會
    有記載云云，而被告丁○○所繪製之積分卡正面卻記載「帝
    固超商」字樣，被告丁○○於審理中亦係陳稱：我當班時，
    如果客人總共拿了5張積分卡來玩，我要跟下一班的店員交
    接云云，有被告2人繪製之寄分單2紙及本院審理筆錄在卷可
    佐（見本院卷第78至83、88頁），是被告2人關於其等所稱
    積分卡外觀之描述及使用之陳述並不一致，則被告2人是否
    使用上開積分卡甚值懷疑，此外，再有現場臨檢紀錄表4紙
    附卷可查（見警卷第28至31頁），復有上開電子遊戲機具16
    台（含IC版19塊）及代幣3,269枚扣案可佐，故以證人丙○○上開所證為可採。(2)至於證人丙○○於審理中關於98年1
    月3日係贏得5千元現金、同年月11日係以3千分開分之陳述
    （見本院卷第55、56頁），當係因審理中距離本件查獲時之
    日期已久，證人記憶產生模糊所致，此由證人於審理中亦表
    示不太記得把玩之情形等語即明（見本院卷第46、52、53頁
    ），又依被告丁○○之上開警詢筆錄可知，證人於98年1月3
    日係獲得3千分積分，故認證人丙○○關於此等部分之陳述
    ，無法認為真正，且按證人之陳述有部分前後不符，或相互
    間有所歧異時，究竟何者為可採，法院仍得本其自由心證予
    以斟酌，非謂一有不符或矛盾，即應認其全部均為不可採信
    （最高法院74年臺上字第1599號判例要旨參照），因此，不
    能因證人丙○○關於此等無法認為真正部分之陳述，而謂證
    人丙○○其餘部分之證述亦不可採，附為說明。
  (二)其次，本院於審理中當庭勘驗播放被告丁○○於民國98年1
    月12日晚間10時20分起之警詢筆錄第3頁第2至18列（即警卷
    第8頁第2至18列）錄音帶（從錄音帶A面最後約4分鐘開始，
    播放至Ｂ面約3分鐘止），勘驗結果：被告丁○○於民國98
    年1月12日晚間10時20分起之警詢筆錄第3頁第2至18列（即
    警卷第8頁第2至18列）錄音帶（約從錄音帶A面最後4分鐘開
    始，播放至B面約3分鐘止），警詢採連續錄音，並無中斷，
    警詢全程均係由員警詢問，被告丁○○回答後，再由員警依
    被告丁○○回答，繕打文字而製作筆錄（錄音中可清晰聽見
    員警於被告丁○○回答後，繕打筆錄之敲打電腦鍵盤聲音）
    ，被告丁○○筆錄內容與被告丁○○於錄音中之陳述意旨相
    同，被告丁○○回答皆在自由意志下為陳述，未見員警有以
    強暴、脅迫、詐欺等不法取供取證之情事，亦無被告丁○○
    於審理中所指稱之「那時後已經是晚上11、2點了，警察說
    如果再一直說沒有，筆錄還有重做，會拖到很晚。」等語，
    另有上開警詢錄音之逐字譯文附卷可明（見本院卷第75至78
    頁），且被告丁○○始終並未承認任何犯行，併予說明。
  (三)綜上所述，被告2人否認犯行並無足採。本件事證明確，被
    告2人犯行均堪認定。
二、核被告甲○○、被告丁○○利用所擺設之電子遊戲機具作為
    電動賭博機具，與不特定之賭客賭博財物，係犯刑法第266
    條第1項前段之在公眾得出入之場所賭博財物罪。被告2人間
    就上開犯罪間，有犯意聯絡及行為分擔，為共同正犯。次按
    刑事法若干犯罪行為態樣，本質上原具有反覆、延續實行之
    特徵，立法時既予特別歸類，定為犯罪構成要件之行為要素
    ，則行為人基於概括之犯意，在密切接近之一定時、地持續
    實行之複次行為，倘依社會通念，於客觀上認為符合一個反
    覆、延續性之行為觀念者，於刑法評價上，即應僅成立一罪
    。學理上所稱「集合犯」之職業性、營業性或收集性等具有
    重複特質之犯罪均屬之，例如經營、從事業務、收集、販賣
    、製造、散布等行為概念者是（最高法院95年度臺上字第46
    86號判決意旨參照）。準此，被告2人違反刑法第266條第1
    項前段之賭博之行為，既含有多次性與反覆性，則其在同一
    時期內多次、反覆經營電子遊戲場業而賭博之行為，應屬集
    合犯，而論以一罪。審酌本件藉合法電子遊藝場外觀經營賭
    博，對社會善良風氣及參與賭博者家庭經濟狀況所生之危害
    非輕，被告甲○○為上開電子遊戲場負責人，以擺設電子遊
    戲機臺供客人把玩之方式與人賭博，亦為最終獲利者，被告
    丁○○為受雇員工，以為客人開分、洗分、兌換現金等行為
    參與賭博，然被告2人均無不良素行，暨始終否認犯行之態
    度，再參酌其等之智識程度、生活狀況等一切情狀，分別量
    處如主文所示之刑，各諭知易服勞役之折算標準。扣案之上
    開電子遊戲機具16台（含IC版19塊）為當場賭博之器具及財
    物，應依刑法第266條第2項之規定宣告沒收；扣案之代幣3,
    269枚，亦係為被告甲○○所有並供犯罪所用之物，爰依刑
    法第38條第1項第2款、第3項之規定，併予宣告沒收。
三、公訴意旨另以：(一)被告甲○○、被告丁○○前開所為另涉犯
    刑法268條前段之意圖營利供給賭博場所罪與同條後段之意
    圖營利聚眾賭博罪（參見本院卷第85頁）云云。按犯罪事實
    應依證據認定之，無證據不得認定犯罪事實，刑事訴訟法第
    154條第2項定有明文。次按刑法第268條以意圖營利，供給
    賭博場所或聚眾賭博為構成要件，係分別對「提供賭博場所
    供人賭博」藉以營利、或「邀聚不特定之多數人聚賭」藉以
    營利等非難性較高之「賭博媒介行為」所設之處罰規定；如
    係參與賭博財物之行為，因其賭博場所之不同，及行為人是
    否有以賭博為常業之情形不同，其非難性各異，法律依據其
    賭博行為之態樣，分別在社會秩序維護法第84條、刑法第
    266條第1項（普通賭博罪）、第267條（常業賭博罪，業經
    立法通過並經總統公布生效，自95年7月1日起廢除），對參
    與賭博財物之行為人設有行政罰或刑罰等不同之處罰規定，
    換言之，刑法第268條規定之圖利供給賭博場所或聚眾賭博
    罪，行為人所圖得之利益，應係「供給賭博場所」、「聚眾
    賭博」之犯罪構成要件行為所獲取之直接對價，至於參與賭
    博之財物輸贏，繫於賭博行為本身之射倖性質，且任何場所
    之賭博參與者莫不希望贏取財物，尚不能以參與賭博之行為
    人，主觀上有參與賭博贏取財物之意圖，客觀上並有允許他
    人至其提供之場所賭博財物之行為，即認其行為該當刑法第
    268條之罪。是圖利供給賭博場所、聚眾賭博罪之成立，行
    為人須有意圖營利之犯意始克成立，而所謂意圖營利，係指
    藉以賺取經濟上之利益，即俗稱之抽頭而言，苟行為人賭博
    之目的係圖藉贏得財物，則非此所謂之意圖營利。(二)本件被
    告2人就上開犯罪間，基於犯意聯絡及行為分擔，在臺南縣
    大內鄉大內村1之40號1樓「上順電子遊戲場」之公眾得出入
    之場所，擺設電動遊戲機，並以該電動遊戲機充作電動賭博
    機具，係以該機器代替店方，與人在公眾得出入之場所賭博
    ，縱依該機器之設計結構，店方之勝率較高，惟其輸贏之或
    然率仍屬不確定，其性質係以該機器代替店方，與人在公眾
    得出入之場所賭博，與意圖營利供給賭博場所或聚眾賭博，
    由他人賭博不同，且被告等人擺設電動賭博機具供人玩樂，
    仍係憑偶然之事實以決定財物之得喪，並無何從中抽取金錢
    圖利之情形，與刑法第268條意圖營利之要件尚屬有間，應
    與刑法第268條構成要件不符，自難以此相繩，惟檢察官認
    此等部分與前開論罪科刑部分，有想像競合之裁判上一罪關
    係，爰不另為無罪之諭知。
四、公訴意旨另認：被告甲○○及被告丁○○除上開犯行外，被
    告甲○○意圖營利，自96年6月間起，在上開「上順電子遊
    戲場」之公眾得出入之場所，擺設上開電動賭博機具計16台
    與不特定之顧客賭博財物，並自97年11月7日起以月薪1萬8
    千元僱用具有共同犯意聯絡之丁○○為店員，負責兌換代幣
    、洗分及兌換現金予賭客之工作。其賭法為凡參與賭博者以
    每100元兌換10個代幣投入電動賭博機具顯示分數（即1比1
    至1比20不等之比例），以分數押注，押中可得倍數不等之
    分數，再以贏得之分數，依同一比例兌換現金，否則所下賭
    注即歸甲○○贏得，以此方式與不特定之人對賭財物；因認
    被告甲○○及被告丁○○關於此等部分，亦涉有刑法第266
    條第1項前段之賭博罪嫌、同法268條前、後段之意圖營利供
    給賭博場所罪嫌與意圖營利聚眾賭博罪嫌云云。惟本件遍查
    全卷，並無明確證據可認被告甲○○及被告丁○○犯有此部
    分罪嫌，自不得徒以上開證據欄所列之證據，率爾認定被告
    2人涉有檢察官所指之此部分罪嫌，然因起訴意旨之起訴事
    實係認此部分罪嫌與被告2人上開有罪之賭博犯行間，有實
    質上一罪、裁判上一罪之想像競合犯關係，爰就此等罪嫌部
    分亦不另為無罪之諭知，附此敘明。
據上論斷，應依刑事訴訟法第284條之1、第299條第1項前段，刑
法第28條、第266條第1項前段、第2項、第38條第1項第2款、第
42條第3項，刑法施行法第1條之1第1項、第2項前段，判決如主
文。
本案經檢察官乙○○到庭執行職務。
中    華    民    國    98    年    8     月    11    日
                  刑事第十庭    法  官  盧鳳田
以上正本證明與原本無異。
如不服本判決應於收受本判決後10日內向本院提出上訴書狀，並
應敘述具體理由。其未敘述上訴理由者，應於上訴期間屆滿後20
日內向本院補提理由書狀（均須按他造當事人之人數附繕本）「
切勿逕送上級法院」。
                                書記官  黃憶筑
中    華    民    國    98    年    8     月    11    日
附錄本件論罪科刑法條全文：
刑法第266條：
在公共場所或公眾得出入之場所賭博財物者，處1 千元以下罰金
。但以供人暫時娛樂之物為賭者，不在此限。
當場賭博之器具與在賭檯或兌換籌碼處之財物，不問屬於犯人與
否，沒收之。
附表：
┌────────────────────────────────┐
│電子遊戲機具16台（含IC板19塊）及代幣3269枚：                    │
│1.超悟空1台（含IC板1塊，內有代幣95枚）。                        │
│2.超悟空1台（含IC板1塊，內有代幣400枚）。                       │
│3.水果盤1台（含IC板1塊，內有代幣597枚）。                       │
│4.賽馬1台（含IC板2塊，內有代幣98枚）。                          │
│5.賽馬1台（含IC板2塊，內有代幣97枚）。                          │
│6.滿貫大亨1台（含IC板1塊，內有代幣194枚）。                     │
│7.滿貫大亨1台（含IC板1塊，內有代幣192枚）。                     │
│8.皇冠迷13二代1台（含IC板1塊，內有代幣79枚）。                  │
│9.超級戰國風雲2-1台（含IC板2塊，內有代幣637枚）。               │
│10.黃金樂透球1台（含IC板1塊，內有代幣296枚）。                  │
│11.小瑪莉1台（含IC板1塊）。                                     │
│12.捷豹1台（含IC板1塊，內有代幣52枚）。                         │
│13.大舞台1台（含IC板1塊，內有代幣40枚）。                       │
│14.水果大王1台（含IC板1塊，內有代幣73枚）。                     │
│15.水果大王1台（含IC板1塊，內有代幣346枚）。                    │
│16.水果大王1台（含IC板1塊，內有代幣73枚）。                     │
└────────────────────────────────┘


司法院資訊處製作；財團法人民間司法改革基金會備份。
